【裁判字號】    92,交簡上,19
【裁判日期】    920627
【裁判案由】    公共危險
【裁判全文】
臺灣臺南地方法院刑事判決                        九十二年度交簡上字第一九號
    上  訴  人
    即  被  告  甲○○
    選任辯護人  查名邦律師
                邱銘律師
右列上訴人即被告因公共危險案件，不服本院臺南簡易庭民國九十二年二月七日九十
二年度南交簡字第一００號簡易判決（臺灣臺南地方法院檢察署檢察官聲請簡易判決
處刑書案號：九十二年度偵字第二二六號），提起上訴，本院管轄之第二審合議庭判
決如左：
    主  文
原判決撤銷。
甲○○服用酒類，不能安全駕駛動力交通工具而駕駛，處拘役伍拾玖日，如易科罰金
，以參佰元折算壹日。
    事  實
一、甲○○於民國九十一年十二月四日夜間二十二時許，在台南市○○路與友人飲酒
    後，已達不能安全駕駛動力交通工具之程度，仍於翌日（十二月五日）凌晨三時
    三十分許駕駛車牌號碼６Ｗ─４６６６號自小客車欲返回住處。嗣於九十一年十
    二月五日凌晨三時五十五分許，在台南市○○路與培安路口經警攔檢，測得其吐
    氣所含酒精濃度為每公升一‧三一毫克。
二、案經台南市警察局移請臺灣臺南地方法院檢察署檢察官偵查後聲請簡易判決處刑
    。
    理  由
一、訊據上訴人即被告甲○○對右揭時、地之犯罪事實坦承不諱，並有吐氣酒精濃度
    檢測單、台南市警察局舉發違反道路交通管理事件通知單各一紙附卷可稽。上訴
    人即被告駕駛車輛行徑偏離常軌顯無法正常操控，查獲過程有多話情事，以及有
    蛇行，車身搖擺不定，轉彎半徑過大或過小等駕駛操控力欠佳情形，並據現場處
    理員警當場觀察、測試後記載明確，有刑法第一百八十五條之三案件測試觀察紀
    錄表附卷可按。是本件事證已臻明確，上訴人即被告犯行堪予認定。
二、核上訴人即被告所為，係犯刑法第一百八十五條之三服用酒類不能安全駕駛動力
    交通工具而駕駛罪。原審認上訴人即被告罪證明確，依刑事訴訟法第四百四十九
    條第一項前段、第四百五十四條第二項，刑法第一百八十五條之三、第四十一條
    第一項前段，罰金罰鍰提高標準條例第二條予以論科，判處有期徒刑三月，並諭
    知如易科罰金之折算標準，固非無見；惟按科刑時應審酌一切情狀，尤應注意犯
    罪之動機、目的、手段、犯人之生活狀況、品行、犯罪所生之危險或損害、犯罪
    後之態度等事項，為科刑輕重之標準（刑法第五十七條參照）。本件上訴人即被
    告所犯前開罪之法定刑度為一年以下有期徒刑、拘役或三萬元以下罰金，尚非重
    罪；而上訴人即被告前開犯行亦尚未致生交通事故，犯罪所生之危害尚非嚴重。
    上訴人即被告犯後亦始終坦承犯行、深感懊悔。另上訴人即被告多年前曾因違反
    懲治盜匪條例等案件，經判處應執行有期徒刑十四年四月確定，刑期自八十三年
    九月六日起算至九十七年九月五日止，並於八十九年二月三日假釋出獄，有台灣
    台南地方法院檢察署刑案資料查註紀錄表及台灣高等法院被告全國前案紀錄表各
    一紙在卷可按。上訴人即被告假釋出獄後迄今已逾三年，其間已未再犯罪，且復
    有正當之工作，並熱心參與社區事務，有卷附在職証明書、當選証明書、里長証
    明書可稽。足見上訴人即被告假釋後，已盡力悛悔向上，適應社會生活。按刑罰
    制度中之自由刑，依目前之運作情形，因限於人力、經費、制度等種種因素，不
    但難以達到使犯人再社會化之目的，反而易因監獄之執行，降低受刑人之社會適
    應力，而無法再適應自由社會之生活。同時更由於受刑人之監獄化（
    Prisonization），易建立犯罪社會關係，相互傳授犯罪技術與經驗，並對其犯
    罪行為加以合理化，免卻自我良心之遣責。因此，不少國家在其刑罰政策上，存
    在著減少使用自由刑之現象。同時其自由刑之執行機構，也逐漸減低受刑人與社
    會隔離之程度，除了傳統的閉鎖式機構外，尚設有開放式之矯治機構（open
    correctional Institution）。此外，尚透過緩刑或假釋等非機構性之處遇或社
    會處遇手段，以減緩自由刑之機構性處遇所生之諸多弊端。本件上訴人即被告假
    釋後，既已悛悔向上，並適應社會生活，而其所犯本罪並非重罪，上訴人即被告
    復始終坦承犯行、深感懊悔。本件如逕判處有期徒刑以上之自由刑，則必須撤銷
    原來前案之假釋，反而將使已悛悔向上，並適應社會生活之上訴人即被告重新進
    入監獄，施以機構性處遇。不但難以達到使犯人再社會化之目的，反而易因監獄
    之執行，降低受刑人之社會適應力，而無法再適應自由社會之生活。原審審酌情
    狀尚有未及之處，量刑稍屬欠當，上訴人即被告上訴非無理由，爰撤銷原判決，
    另為適當之裁判。爰審酌上訴人即被告有違反懲治盜匪條例等前科、本件犯罪所
    生之危害尚非嚴重，及上訴人即被告犯後坦承犯行、深具悔意等一切情狀，量處
    如主文所示之刑，並諭知如易科罰金之折算標準，以資懲儆。
三、另本院因審酌上訴人即被告犯罪之危害、態度及假釋等種種情形而從輕判處被告
    拘役之刑度，上訴人即被告將不致因本件酒後駕駛犯行而撤銷假釋。惟上訴人即
    被告萬不可因而心存僥倖，其於假釋期間，理應更小心謹慎，深切自省，並期被
    告能終生引以為戒，而非以此為由，誤認可逃避刑法之規範制裁。如上訴人即被
    告於本案後心存僥倖，依然再犯，則見其社會適應不良，當無由再邀寬典，附此
    敘明。
據上論斷，應依刑事訴訟法第四百五十五條之一第三項、第三百六十九條第一項前段
、第三百六十四條、第二百九十九條第一項前段，刑法第一百八十五條之三、第四十
一條第一項前段，罰金罰鍰提高標準條例第二條，判決如主文。
中      華      民      國      九十二  年      六      月    二十七    日
                                臺灣臺南地方法院刑事第三庭
                                    審判長法  官    蘇  義  洲
                                          法  官    謝  家  宜
                                          法  官    鄭  文  祺
右正本證明與原本無異。
不得上訴。
                                          書記官    楊  宗  哲
中      華      民      國      九十二  年      六      月     三十     日
論罪法條：
中華民國刑法第一百八十五條之三
服用毒品、麻醉藥品、酒類或其他相類之物，不能安全駕駛動力交通工具而駕駛者，
處一年以下有期徒刑、拘役或三萬元以下罰金。


司法院資訊處製作；財團法人民間司法改革基金會備份。
